【裁判字號】    99,交聲,2555
【裁判日期】    990908
【裁判案由】    聲明異議
【裁判全文】
臺灣臺中地方法院交通事件裁定        99年度交聲字第2555號
原處分機關  交通部公路總局臺中區監理所
異  議  人  甲○○
即受處分人
上列異議人即受處分人因違反道路交通管理處罰條例案件，對於
交通部公路總局臺中區監理所中華民國99年5 月28日中監違字第
裁60-Z00000000號所為之裁決處分 (原舉發案號：公警局交字第
Z00000000號)， 聲明異議，本院裁定如下：
    主  文
異議駁回。
    理  由
一、原處分意旨略以：異議人即受處分人(下稱受處分人)甲○○
    於民國99年3月17日上午8時49分許，駕駛車牌號碼8256-LQ
    號自小客車，在國道三號高速公路南下210.1公里處，因「
    未依規定行駛路肩」之違規，經內政部警政署國道公路警察
    局第七警察隊快官分隊依違反道路交通管理處罰條例第33條
    第1項第9款規定以公警局交字第Z00000000號舉發違反道路
    交通管理事件通知單逕行舉發。受處分人於應到案期限內申
    訴，本所於99年5月28日以中監違字第60-Z00000000號裁決
    書裁處罰鍰新臺幣(下同)4,000元，並依同條例第63條第1項
    第1款記違規點數1點，逾期則依裁決書主文規定裁處。
二、受處分人聲明異議意旨略以：上揭舉發時、地，因逢上班時
    段，行駛車輛非常多，且因施工道路縮減，車輛回堵車行緩
    慢，故有施工人員引導車輛往外行駛，致使整排車輛都行駛
    在路肩，伊並非超速違規行駛路肩，但卻收到違規行駛路肩
    的罰單，經去電舉發單位，卻告知當日的確有施工，但車輛
    還未行駛至施工處，故不該行駛路肩。警察只顧開罰單，不
    顧現場狀況，也不承認當天在場引導的人員，民眾在高速公
    路上遇到此種狀況，該如何遵從，警員如此開單顯不合理，
    為此具狀聲明異議等語。
三、按汽車行駛於高速公路，不遵使用限制、禁止、行車管制及
    管理事項之管制規則，而有未依規定使用路肩之情形，處汽
    車駕駛人3,000元以上6,000元以下罰鍰，且除依原條款處罰
    鍰外，並記違規點數1點，道路交通管理處罰條例第33條第1
    項第9款、第63條第1項第1款分別定有明文；又依違反道路
    交通管理事件統一裁罰基準表，汽車行駛於高速公路、快速
    公路違規行駛路肩，而於期限內繳納或到案聽候裁決者，處
    4,000元罰鍰，並記違規點數1點。
四、經查：
(一)受處分人甲○○於上揭時、地駕駛車牌號碼8256-LQ號自小
    客車，因「未依規定行駛路肩」之違規，經內政部警政署國
    道公路警察局第七警察隊快官分隊依違反道路交通管理處罰
    條例第33條第1項第9款規定逕行舉發等情，有內政部警政署
    國道公路警察局舉發違反道路交通管理事件通知單影本1張
    及違規採證照片影本2張在卷可稽，且為受處分人所不爭執
    ，堪認受處分人確有於上開時、地，駕車行駛路肩之事實無
    訛。
(二)受處分人雖以前開情詞置辯，然前揭法條所謂「路肩」，係
    指設於車道之外側，路面邊線與護欄或邊溝間之部分；又汽
    車行駛高速公路及快速公路，不得在路肩上行駛，或利用路
    肩超越前車或倒車，但：(1)執行任務之救護車、消防車、警
    備車、工程車、救濟車及吊車，不受此限制；(2)遇有濃霧、
    濃煙、強風、大雨等特殊狀況嚴重影響行車安全時得在路肩
    暫停，並應顯示危險警告燈，視線清晰時，應即恢復行駛；
    (3)汽車在行駛途中，因機件故障或其他緊急情況無法繼續行
    駛時，應滑離車道，在路肩上停車待援；為維護高速公路及
    快速公路交通安全與暢通，該管公路管理機關或警察機關於
    必要時，得發布命令，指定時段於高速公路及快速公路特定
    匝道或路段之車道、路肩，禁止、限制或開放車輛通行。高
    速公路及快速公路交通管制規則第2條第1項第16款、第9條
    第1項第2款、第2項、第12條、第15條、第19條第3項分別定
    有明文。考其立法目的，顯為促令汽車駕駛人安全駕駛，並
    確實空出路肩車道，供因機件故障或其他緊急情況無法繼續
    行駛之車輛暫時停車待援，或執行任務之救護車、消防車、
    警備車、工程車、救濟車及吊車得以順利執行道路救護、救
    援之工作。基於該禁行規定，駕駛人行駛於高速公路時，除
    非經高速公路警察指揮，或遇有高速公路及快速公路交通管
    制規則所定得使用路肩之例外情形外，皆不得以任何理由行
    駛於路肩。況高速公路設置路肩，本即供緊急目的使用，屬
    維護公共利益所必要，路肩之通暢攸關緊急事故之處理，甚
    且影響重傷、重症病患之救援時間，絕非可依駕駛人片面判
    斷可任意使用，受處分人既考領有汽車駕駛執照，並實際參
    與道路交通之運作，對此等交通規則負有知悉之義務，要不
    得以不知為由主張免除責任。而本件受處分人駕駛之車輛並
    非以實施急難救助為目的之公務車，且駕駛當日亦無天候不
    佳等客觀因素而影響行車安全之特殊狀況，更無機件故障等
    相類似之情形需滑離車道等待救援之特殊情事，雖於上揭舉
    發時、地，因遇有高速公路施工路段而車道縮減，然警察機
    關為抒解車流，已指定自國道三號高速公路南下210.3公里
    處開始開放車輛行駛路肩，有內政部警政署國道公路警察局
    第七警察隊99年5月21日公警七交字第0990770796號函及檢
    附之現場照片影本1張在卷可稽，則受處分人駕駛前揭車輛
    既未有高速公路及快速公路交通管制規則所定得使用路肩之
    緊急狀況，且尚未行駛抵達公路主管機關開放行駛路肩之路
    段，受處分人行駛路肩之行為，即與前述路肩設置之緊急目
    的未合，殊無據此解免受罰之餘地甚明。
五、綜上所述，本件受處分人確有駕駛上開車輛於上述時、地，
    未依規定行駛路肩之違規行為，受處分人否認前開違規行為
    ，所辯委無足採。原處分機關援引前揭道路交通管理處罰條
    例第33條第1項第9款及違反道路交通管理事件統一裁罰基準
    表之規定，裁處受處分人罰鍰4,000元，並依同條例第63條
    第1項第1款記違規點數1點，核無違誤，受處分人執上開事
    由指摘原處分不當，求予撤銷，為無理由，應予駁回。
六、依道路交通管理處罰條例第87條第2 項，道路交通案件處理
    辦法第19條，裁定如主文。
中    華    民    國    99    年    9     月    8     日
                  交通法庭    法  官  簡芳潔
以上正本證明與原本無異。
如不服本裁定，應於收受送達後5日內向本院提出抗告狀。（應
附繕本）
                              書記官  余怜儀
中    華    民    國    99    年    9     月    8     日

司法院資訊處製作；財團法人民間司法改革基金會備份。
